臺灣臺中地方法院刑事判決
111年度易字第391號
公  訴  人  臺灣臺中地方檢察署檢察官
被      告  黃俊傑



上列被告因妨害自由案件，經檢察官提起公訴（110年度偵字第6
345號），本院判決如下：
    主    文
黃俊傑犯無故侵入他人建築物罪，處罰金新臺幣捌仟元，如易服
勞役，以新臺幣壹仟元折算壹日。
    犯罪事實
一、黃俊傑係施川淵所承租位於臺中市○○區○○街00號2樓工作室
    （下稱：系爭房屋）之二房東，明知系爭房屋業已出租予房
    客施川淵使用，租賃契約有效期間施川淵對系爭房屋有使用
    收益權限，非經施川淵同意，不得擅自進入，竟仍基於無故
    侵入他人建築物之犯意，於租賃契約有效期間之民國109年1
    2月14日22時27分許，未得施川淵之同意且無正當事由，擅
    自攜同不知情之楊翊菲、不詳年籍男子等人，進入系爭房屋
    內參觀察看。嗣為施川淵檢查監視紀錄時發現上情，遂報警
    循線查悉上情。
二、案經施川淵訴由臺中市政府警察局第六分局報告臺灣臺中地
    方檢察署檢察官偵查起訴。
    理    由
一、證據能力：
㈠、本判決認定事實所引用之被告以外之人於審判外之言詞或書
    面證據等供述證據，公訴人及被告在本院審理時均未聲明異
    議，復經本院審酌認該等證據之作成無違法、不當或顯不可
    信之情況，依刑事訴訟法第159 條之5 第2 項規定，均有證
    據能力。
㈡、又本案認定事實引用之卷內其餘非供述證據，並無證據證明
    係公務員違背法定程序取得，依同法第158 條之4 規定反面
    解釋，亦均有證據能力。
二、認定犯罪事實所憑之證據及其認定之理由：
㈠、訊據被告矢口否認犯行，辯稱：系爭房屋2、3樓都是我的使
    用範圍，告訴人11月、12月都不付房租，我已經寫存證信函
    和民事書狀通知他要終止合約。我也沒有進去屋內，我只是
    開門看了一眼，沒有碰他的東西等語（見本院卷第163、164
    頁）。
㈡、被告未經同意或授權，侵入系爭房屋，屬無故侵入他人建築
    物之行為：
　⒈被告警詢時供述：系爭房屋我是二房東，可以直接進入，我1
    09年12月14日22時26分是帶其他品牌的合夥人查看房屋結構
    及品牌空間分配（見偵卷第21頁）。偵查中又供述：（問：
    109年12月14日是否有進入西屯區慶和街71號2樓？）有。我
    帶2個人進去，我在2樓房間門口看了一眼（見偵卷第52頁）
    。被告偵查中均坦承確有進入系爭房屋內，且依據系爭房屋
    監視器畫面，被告（依其本院所供述，其為當時背藍色包包
    之人，見本院卷第164頁）確實有開門進入系爭房屋2樓工作
    室，與另2人一同進入工作室內查看，但時間未長，依監視
    器截圖時間，大約僅停留15秒（見偵卷第29-31頁）。與其
    偵查中所供述相符。可證被告確實有於犯罪事實所示時間，
    進入系爭房屋。
　⒉被告於本院審理時，雖辯稱其擁有系爭房屋2樓之使用權。然
    其於偵查中，則明白表示已經將2樓租給告訴人，此與告訴
    人偵查中之證述亦相符（見偵卷第51-53頁）。其於本院所
    辯似有矛盾。且依被告與告訴人所簽訂之「租屋契約」，契
    約記載出租人（即被告）將系爭房屋1樓室內空間及2樓全部
    空間，均出租予承租人（即告訴人），租賃期間則自109年1
    1月1日起至111年4月30日止，且契約第五條約定，除了一樓
    廚房範圍之外，承租人擁有完全使用權及支配權（見偵卷第
    33頁）。因此，本案事發當時，告訴人依照契約仍有系爭房
    屋2樓之使用收益權，依照契約被告自不得擅自侵入系爭房
    屋。
　⒊被告另辯稱因告訴人未繳房租，已經終止契約等語。但依據
    被告另案於本院臺中簡易庭起訴告訴人請求遷讓房屋之「民
    事起訴狀」所載，被告直到110年2月1日起方終止租賃契約
    ，其110年2月20日寄送予告訴人之存證信函亦載明：「台端
    （即告訴人）自民國109年12月1日已三個月租金未付，本人
    依民法第四百四十條規定請台端於文到五日內給付所欠之三
    個月租金共69000元整，如逾期台端仍未給付所欠租金，即
    以本函為合約終止後不按法律程序處理之意思表示，不另發
    函...」（見本院卷第184、189、190頁）。無論依被告於另
    案民事起訴狀或存證信函所記載，被告均明知其109年12月1
    4日進入系爭房屋時，租賃契約均尚未終止，告訴人依照租
    賃契約有系爭房屋之使用收益權限，未經告訴人同意或授權
    不得擅自進入系爭房屋，被告擅自侵入系爭房屋，自成立犯
    罪。其否認犯罪之辯解，尚無可採。本案事證已臻明確，應
    予依法論科。
三、論罪科刑：
㈠、核被告所為，係犯刑法第306條第1項無故侵入他人建築物罪
    。
㈡、爰審酌被告未經同意，擅自侵入告訴人承租之工作室，對告
    訴人之權利造成侵害，所為應予非難。然審酌被告擅自侵入
    雖有不該，但侵入之時間甚為短暫，亦未有其餘不法舉動之
    情形。又審酌被告否認犯行，雖有意與告訴人調解但未能達
    成共識之犯後態度。以及審酌被告前無有罪科刑前科紀錄之
    素行。暨審酌被告於本院審理時所供述之教育程度、職業、
    家庭經濟狀況（見本院卷第226、227頁），量處如主文所示
    之刑，並諭知罰金易服勞役之折算標準，以示懲儆。
據上論斷，應依刑事訴訟法第299條第1項前段，判決如主文。
本案經檢察官詹益昌提起公訴，檢察官温雅惠到庭執行職務。
中　　華　　民　　國　　111 　年　　9 　　月　　29　　日
                  刑事第二庭   審判長法  官  陳淑芳
　　　　　　　　　
                                     法  官  黃光進
　　　　　　　　　　　　　　　　　　 
                                     法  官  徐煥淵
以上正本證明與原本無異。
如不服本判決應於收受送達後20日內向本院提出上訴書狀，並應
敘述具體理由；其未敘述上訴之理由者，應於上訴期間屆滿後20
日內向本院補提理由書（均須按他造當事人之人數附繕本）「切
勿逕送上級法院」。
告訴人或被害人如不服判決，應備理由具狀向檢察官請求上訴，
上訴期間之計算，以檢察官收受判決正本之日起算。
                             　　　　書記官  陳麗靜
中　　華　　民　　國　　111 　年　　9 　　月　　29　　日
附錄本案論罪科刑法條
中華民國刑法第306條
無故侵入他人住宅、建築物或附連圍繞之土地或船艦者，處1年
以下有期徒刑、拘役或9千元以下罰金。
無故隱匿其內，或受退去之要求而仍留滯者，亦同。